臺灣桃園地方法院刑事判決　　　　　　　 100年度易字第41號
公　訴　人　臺灣桃園地方法院檢察署檢察官
被　　　告　鄭英傑
上列被告因竊盜等案件，經檢察官提起公訴（99年度偵緝字第13
92號），本院判決如下：
    主  文
鄭英傑意圖為自己不法之所有，以不正方法由自動付款設備取得
他人之物，處拘役伍拾伍日，如易科罰金，以新臺幣壹仟元折算
壹日。被訴竊盜部分無罪。
    事  實
一、鄭英傑與謝美珍於民國98年10月間開始交往而為男女朋友，
    鄭英傑於98年11月18日及19日，利用女友謝美珍因同意借款
    新臺幣（下同）3 萬9 千元而交付其所有使用之台北富邦銀
    行股份有限公司（下稱台北富邦銀行）大湳分行帳號000000
    000000號提款卡1 張，並告知該提款卡密碼，以供鄭英傑提
    領現金之機會，竟意圖為自己不法之所有，在未得謝美珍同
    意可以提領超過3 萬9 千元款項之情形下，接續3 次於附表
    所示之時間，在附表所示地點之自動付款設備即提款機，擅
    自輸入謝美珍所告知之提款密碼，使銀行所設自動付款設備
    誤認係有權使用提款卡之人提領現金，而取得附表所示之款
    項，共計以此不正方法由自動付款設備詐得謝美珍之上開帳
    戶內存款共計4 萬元。嗣因謝美珍於98年11月19日補登存摺
    查看帳戶餘額，始知上情。
二、案經被害人謝美珍訴由桃園縣政府警察局八德分局報請臺灣
    桃園地方法院檢察署檢察官偵查起訴。
    理  由
壹、證據能力部分
    本件認定事實所引用之卷內所有卷證資料（包含人證與文書
    證據、物證等證據）之證據能力，檢察官及被告於本院準備
    程序、審理時均不爭執（見審訴卷第18頁、本院卷第70、71
    頁），且無證據證明係公務員違背法定程序所取得；又卷內
    之各項文書證據，亦無刑事訴訟法第159 條之4 第1 款、第
    2 款顯有不可信而不得作為證據之情形，故本院均認有證據
    能力。
貳、實體部分
一、上開犯罪事實，業據被告於本院準備程序、審理時坦認不諱
    （見審訴卷第18頁，本院卷第72頁），核與證人即告訴人謝
    美珍於警詢、偵訊及本院審理時指證被告以提款卡提領附表
    所示款項並未經其授權或同意之情節大致相符（見偵卷第7
    至11頁，偵緝卷第38、39頁），復有被告持款之監視錄影翻
    拍照片、本件台北富邦銀行謝美珍帳戶之存摺內頁影本、跨
    行歷史交易查詢表各1 紙在卷可按（見偵卷第18、23、26、
    28頁），足認被告前揭具任意性之自白核與事實相符，而屬
    可信，本件事證明確，被告犯行洵堪認定，應依法論科。
二、核被告所為，係犯刑法第339 條之2 第1 項之以不正方法由
    自動付款設備取財罪。被告前後3 次提款行為，係於密切接
    近之時、地實行，侵害同一被害人之財產法益，各行為之獨
    立性極為薄弱，依社會通念，難以強行分開，在刑法評價上
    ，應屬數舉動之接續實施，合為包括之一行為予以評價，為
    接續犯之實質上一罪。爰審酌被告犯罪之動機、目的、手段
    ，利用告訴人之信任而犯本案犯行，對告訴人所生損害，且
    迄未賠償其損失，惟犯後坦認犯行，態度尚佳等一切情狀，
    量處如主文所示之刑，並諭知如易科罰金之折算標準。
三、無罪部分及不另為無罪之諭知部分
  (一)公訴意旨略以：被告鄭英傑於98年11月13日至15日間某時，
    在桃園縣八德市○○街53 號8樓謝美珍住處內，趁謝美珍外
    出之際，徒手竊取謝美珍住處房間床頭櫃盒子內之由其所開
    立台北富邦銀行大湳分行000000000000號帳戶之提款卡（密
    碼一併在內），持其所竊取謝美珍之提款卡，於98年11月15
    日下午3 時56分、59分，插入台北縣泰山鄉○○路○ 段476
    號「統一超商西堤門市」內之自動提款機內，輸入密碼，以
    此不正方式提領2 萬元、1 萬9 千元，因認被告此部分另涉
    刑法第320 條第1 項之竊盜罪嫌（指竊取提款卡部分）及同
    法第339 條之2 第1 項之以不正方法由自動付款設備取財罪
    嫌（指98年11月15日持提款卡盜領存款3 萬9 千元部分）云
    云。
  (二)按被告未經審判證明有罪確定前，推定其為無罪；犯罪事實
    應依證據認定之，無證據不得認定犯罪事實，刑事訴訟法第
    154 條定有明文。又檢察官就被告犯罪事實，應負舉證責任
    ，並指出證明之方法，刑事訴訟法第161 條第1 項亦有明文
    規定。因此，檢察官對於起訴之犯罪事實，應負提出證據及
    說服之實質舉證責任。再刑事訴訟法上所謂認定犯罪事實之
    證據，係指足以證明被告確有犯罪行為之積極證據而言，該
    項證據必須適合於被告犯罪事實之認定，始得採為斷罪之資
    料；如未能發現相當證據，或證據不足以證明，自不能以推
    測或擬制之方法，以為裁判基礎；而認定犯罪事實所憑之證
    據，無論係直接證據或間接證據，其為訴訟上之證明，須於
    通常一般人均不致有所懷疑，而得確信其為真實之程度者，
    始得據為有罪之認定，倘其證明尚未達到此一程度，而有合
    理之懷疑存在，本諸無罪推定原則，自應為被告無罪之諭知
    （最高法院69年台上字第4913號、40年台上字第86號、76年
    台上字第4986號分別著有判例可資參照）。次按，被害人之
    指訴，係以使被告受刑事訴追為目的，其指訴是否與事實相
    符，仍應調查其他證據，以資審認，即需藉由補強證據之存
    在，以增強或擔保告訴人陳述之證明力，必被害人所述被害
    情形，無瑕疵可指，且就其他方面調查，又與事實相符，始
    足據為有罪判決之基礎（最高法院99年度台上字第710 號判
    決參照）。
  (三)公訴人認被告涉犯上開罪嫌，無非係以告訴人謝美珍之指訴
    、被告提款之監視錄影畫面翻拍照片、告訴人存摺內頁明細
    等，為其主要論據。
  (四)訊據被告堅詞否認竊取告訴人提款卡並於98年11月15日盜領
    2 萬元、1 萬9 千元之犯行，辯稱：當時我跟告訴人是男女
    朋友，同住在告訴人位於陸光街的住處，我跟告訴人說我外
    面還欠4 萬元，問告訴人可否借給我，告訴人說她身上沒剩
    多少錢，但帳戶內還有4 萬多元，叫我自己去領，也跟我說
    密碼，98年11月15日我提領2 萬元、1 萬9 千元的這2 筆我
    都有跟告訴人講，告訴人也有同意我提領，我就是用這2 筆
    來還款，我借完之後，有到台北富邦銀行匯款2 次還給告訴
    人等語（見偵緝卷第22頁，審訴卷第17頁反面、第18頁，本
    院卷第72頁）。經查：
  1.依告訴人帳戶之存摺內頁明細之記載（見偵卷第18頁），被
    告在98年11月15日分2 次以提款卡提領2 萬元、1 萬9 千元
    後，確有於翌日（16日）、同年月19日，分2 次以其本名「
    鄭英傑」具名存入現金3 萬元、9 千元至告訴人上開帳戶內
    ，且經偵查檢察官向台北富邦銀行大湳分行查證無訛，並據
    該行函覆：該2 筆98年11月16日、98年11月19日之存入現金
    交易，均係在本行新莊分行櫃檯存入等語，有該行99年4 月
    7 日北富銀大湳字第0991000143號函在卷可稽（見偵卷第22
    頁），則該提款卡若係被告所竊，而非告訴人同意交付，被
    告以提款卡提領3 萬9 千元後，斷無又「具名」將所盜領之
    3 萬9 千元款項悉數存回告訴人之帳戶內，如此不僅徒勞無
    功，反更自曝竊行，豈為事理！況當時告訴人帳戶內之存款
    數額多達5 萬餘元，被告大可在98年11月15日以提款卡初次
    提領時輕易提領一空，並將提款卡棄置，以掩盜行，實無分
    成數天以零星小額之方式提領，甚以自己名義至銀行存回3
    萬9 千元，已足認被告所辯，向告訴人借款還款之情節，應
    屬可信。
  2.況觀諸被告持提款卡前往領款時之監視錄影畫面（見偵卷第
    24、26、28頁），被告提款時不僅神態自若，亦無頭戴安全
    帽、臉戴口罩或任何遮掩容貌之情形，苟被告係偷竊取得告
    訴人之提款卡使用，實無在光天化日且錄影監視之超商內，
    毫無掩藏、忌憚之提領，則被告是否行竊提款卡，實非無疑
    。
  3.告訴人指稱係在被告借宿而伊外出期間遭竊提款卡云云，惟
    就被告何時借宿，先稱：係在98年11月14日凌晨5 時許借住
    我家中云云（見偵卷第8 頁），後改稱：係在98年11月13日
    或14日向我借住並開始住我家，隔天我回家他說要離開，被
    告總共在我家待了1 天1 夜，14日當晚我回家幫他開門，因
    為我出門時有將門反鎖，所以被告自內無法開門，叫我回去
    幫他開門云云（見偵卷第9 頁、偵緝卷第39頁，本院卷第15
    頁），則就被告借宿之日期究竟是98年11月14日凌晨跨夜至
    15日晚間（下稱第一種說法），抑或98年11月13日跨夜至14
    日晚間（下稱第二種說法），歷次陳述已有不一。且依第一
    種說法，所稱被告遭其強鎖屋內至98年11月15日晚間始離去
    云云，與卷內監視錄影翻拍照片顯示，被告於98年11月15日
    下午3 時57分許人在台北縣泰山鄉○○路○ 段476 號「統一
    超商西堤門市」內之自動提款機提款之事實，齟齬不一。再
    依第二種說法，告訴人既稱於98年11月14日當晚被告離去時
    均未發現提款卡遭竊，迨4 日後即19日要存款時始發現提款
    卡遭竊云云，惟依告訴人帳戶之存摺內頁明細之記載，告訴
    人在98年11月14日18時09分54秒尚有至自動櫃員機操作存款
    之交易情形，有該存摺內頁之現金存入交易紀錄摘要欄內「
    CD存現18時09分54秒」之註記為憑（見偵卷第18頁），則告
    訴人於98年11月19日前，至少在98年11月14日存款而以存摺
    補登時，自可輕易發現與存摺同置之提款卡遭竊之情，足見
    其所指非無瑕疵，實難盡信。
  4.依告訴人帳戶存摺內頁之記載，告訴人至自動櫃員機交易之
    次數甚屬頻繁，單單98年10月間即達5 次、11月上旬（至11
    月15日案發前為止）亦已2 次，豈需另將提款卡密碼記載在
    紙條上並與提款卡同置，告訴人所指密碼同遭被告所竊乙節
    ，已違常情。再細核告訴人就其如何記載密碼之歷次陳述，
    先稱：是記在「筆記本」內云云（見偵卷第8 頁），後又改
    稱：是記載「紙條」上云云（見偵緝卷第38頁、本院卷第15
    頁反面），就其密碼記載何處之重要事項竟先後為完全不同
    之陳述，自難採信。由此更徵被告所述係告訴人告知其密碼
    ，而非偷取密碼乙情，洵屬可信。且告訴人於警詢自承：「
    雙方於98年10月間認識並開始交往為男女朋友關係」、「被
    告在98年11月2 日在『我住家裡』，前後2 次跟我借錢5000
    多元」等語（見偵卷第10頁），於本院審理時坦認：被告有
    參加伊住社區舉辦的抽獎等語（見本院卷第67頁），可見2
    人關係匪淺，益徵被告所稱，係告訴人同意借用其提款卡並
    告知密碼之情形，非無可能，要難謂不能採信。
  5.告訴人電話掛失提款卡及補登存摺之日期均在98年11月19日
    當天，已據台北富邦銀行函覆本院在卷（見本院卷第48、63
    頁），然因銀行並未留存該次補登存摺之時間，已無從查明
    2 者時間先後，惟依告訴人陳述發現遭竊情節，竟謂：係因
    當時欲拿存摺去銀行存款，而發現原本與存摺同置之提款卡
    不見，伊發現後馬上以電話向銀行掛失提款卡云云，然經本
    院向台北富邦銀行大湳分行查詢結果，告訴人電話掛失提款
    卡之時間係在98年11月19日下午「4 時42分」，有該行100
    年3 月4 日北富銀大湳字第1000000007號函及本院100 年3
    月29日辦理刑事案件公務電話紀錄在卷可按（見本院卷第48
    、63頁），而銀行受理存戶以存摺方式臨櫃存款之營業時間
    最晚僅至下午3 時30分即截止（同上公務電話紀錄），告訴
    人竟在營業時間外之下午4 時42分許欲持存摺至銀行辦理存
    款，已非無疑。亦無法排除告訴人係因將提款卡借予被告使
    用，而於98年11月19日補登存摺查看帳戶餘額後，發覺遭溢
    領，始電話掛失提款卡之可能性，即難遽為不利被告之認定
    。佐以告訴人在98年11月19日初次報案時，指稱遭盜領金額
    為「4 萬元」（即扣除被告返還之3 萬9 千元數額），非「
    7 萬9 千元」（即被告前後提領5 筆之總額），有其98年11
     月25日警詢筆錄在卷可按（見偵卷第7 頁），竟與被告所
    辯：告訴人同意伊98年11月15日提領3 萬9 千元，但未同意
    伊98年11月18日、19日提領3 筆合計4 萬元之情節，完全一
    致。觀諸被告業已坦認98年11月18日、19日盜領犯行，卻對
    98年11月15日盜領行為一再堅決否認等情，互稽以觀，就告
    訴人指訴竊取提款卡並於98年11月15日盜領部分陳述之真實
    性，本院實仍存有合理懷疑，自無法憑以遽為被告有罪之認
    定。
  6.至公訴人所舉被告提款之監視錄影畫面翻拍照片、告訴人存
    摺內頁明細之證據，僅能證明被告持提款卡提款之事實，均
    不足以證明被告係因竊盜而取得提款卡之持有，復未經同意
    盜領3 萬9 千元之事實，亦難據為不利被告之認定。
  (五)綜上所述，被告上開所辯，非無可採，即不能僅以告訴人具
    有瑕疵且無相符佐證之單一指述遽認被告犯罪，而公訴人所
    舉其餘證據，均不足說服本院形成被告有此部分公訴意旨所
    載犯行之有罪心證。此外，復查無其他積極確切之證據足資
    認定被告有此部分犯行，均不能證明被告此部分之犯罪，自
    應就被告被訴之竊盜部分（即竊取提款卡部分）為無罪之諭
    知。且因公訴人認為此部分不正方法由自動付款設備取財罪
    嫌（即就98年11月15日2 次提款行為），與前揭起訴經論罪
    科刑之以不正方法由自動付款設備取財罪部分有接續犯之實
    質上一罪關係，爰就此部分不另為無罪之諭知。
據上論結，合依刑事訴訟法第284 條之1 、第299 條第1 項前段
、第301 條第1 項前段，刑法第339 條之2 第1 項、第41條第1
項前段，刑法施行法第1 條之1 第1 項、第2 項後段，判決如主
文。
本案經檢察官蔡鴻仁到庭執行職務。
中    華    民    國   100    年    4     月    13    日
                  刑事第九庭  法  官  蘇琬能
以上正本證明與原本無異。
如不服本判決應於收受判決後10日內向本院提出上訴書狀，並應
敘述具體理由。其未敘述上訴理由者，應於上訴期間屆滿後20日
內向本院補提理由書( 均須按他造當事人之人數附繕本) 「切勿
逕送上級法院」。
                              書記官  黃惠鈴
中    華    民    國   100    年    4     月    14    日
附錄本案論罪科刑法條：
中華民國刑法第339條之2第1項
（違法由自動付款設備取得他人之物之處罰）
意圖為自己或第三人不法之所有，以不正方法由自動付款設備取
得他人之物者，處 3 年以下有期徒刑、拘役或 1 萬元以下罰金
。
附表
┌─┬──────┬────────────┬────┐
│編│時間        │地點                    │金額    │
│號│            │                        │        │
├─┼──────┼────────────┼────┤
│1 │98年11月18日│臺北縣泰山鄉○○路○ 段35│2萬元   │
│  │下午6 時07分│3 號「OK便利超商貴陽店」│        │
│  │50秒許      │內設之臺灣新光商業銀行股│        │
│  │            │份有限公司（下稱新光銀行│        │
│  │            │）之自動提款機          │        │
├─┼──────┼────────────┼────┤
│2 │98年11月18日│同上之自動提款機        │1萬元   │
│  │下午6 時08分│                        │        │
│  │44秒許      │                        │        │
├─┼──────┼────────────┼────┤
│3 │98年11月19日│臺北縣八里鄉○○○街1 號│1萬元   │
│  │上午11時56分│「全家便利商店船頭店」內│        │
│  │07秒許      │設之台新國際商業銀行（下│        │
│  │            │稱台新銀行）自動提款機  │        │
└────────┴────────────┴────┘